【裁判字號】    97,家上,38
【裁判日期】    970630
【裁判案由】    給付扶養費
【裁判全文】
臺灣高等法院臺中分院民事判決      97年度家上字第38號
上  訴  人
即被上訴人  甲○○
            乙○○
上二人之
法定代理人  戊○○即戊○○
共      同
訴訟代理人  武燕琳律師
被上訴人
即上訴人    丙○○
訴訟代理人  黃琪雅律師
上列當事人間請求給付扶養費事件，上訴人不服台灣台中地方法
院96年度家訴字第316號中華民國96年12月26日第一審判決，提
起上訴，本院於97年6月17日言詞辯論終結，判決如下：
    主  文
兩造上訴均駁回。
第二審訴訟費用由兩造各自負擔。
    事實及理由
一上訴人（即被上訴人）甲○○、乙○○起訴主張：其母戊○○
  與丙○○原為男女朋友，於未結婚之情形下，戊○○自丙○○
  受胎，先後於民國（下同）○○年○○月○○日、○○年○○月○○日
產下1女1子即甲○○、乙○○，均經丙○○認領。丙○○於甲○○
  、乙○○出生之初尚願負擔養育責任，詎料丙○○近日另行結
  識其他女子，即疏於聞問甲○○、乙○○2人之生活，而甲○
  ○、乙○○之母戊○○現因罹患視網膜剝離，視力退化，無法
  提重物，導致工作能力減損，不能從事勞動性工作是戊○○目
  前即以家務勞動方式，如接送、照護未成年子女等，為負擔扶
  養義務方式，至於金錢之扶養義務，因丙○○無從與未成年人
  同居照護，應由丙○○負擔。依丙○○先前固定按月匯入甲○
  ○、乙○○之母戊○○帳戶新台幣（下同）33,000元之生活費
  ，及甲○○、乙○○課後另有學習才藝課程之需，參酌丙○○
  名下登記資產豐厚，爰請求丙○○給付甲○○、乙○○之扶養
  費用每月各41,500元，且為保障甲○○、乙○○之權利，並請
  求如有一期遲付履行，其後之給付視為全部到期等語。並聲明
  ：丙○○應自96年7月1日起分別至甲○○、乙○○成年之日止
  ，按月於每月5日給付甲○○、乙○○扶養費各41,500元；如
  有一期遲付履行，其後之給付視為全部到期。
二被上訴人（即上訴人）丙○○則以：甲○○、乙○○2人自出
  生以來，所有之生活費用即均由丙○○支付，而丙○○為扶養
  甲○○、乙○○2人，於88、89年間即以甲○○、乙○○母親
  戊○○名義購買房屋，並獨力支付房屋貸款，以本金加利息計
  算，丙○○就該房屋業已支付約4百餘萬元，另丙○○除購買
  BMW車輛一部供甲○○、乙○○出入代步外，亦提供資金予甲
  ○○、乙○○母親戊○○做生意，數年下來，丙○○提供之資
  金已高達千萬元之多，嗣因甲○○、乙○○母親戊○○對於經
  營生意意興闌珊，以致虧損不斷，丙○○不堪虧損，始要求結
  束生意。又甲○○、乙○○母親戊○○非無工作能力，核甲○
  ○、乙○○所舉證據，亦無從遽為甲○○、乙○○母親戊○○
  已因眼疾病症而喪失工作能力之認定，且由戊○○於88年間眼
  睛手術後，依甲○○、乙○○起訴狀自承其亦曾幫忙丙○○經
  營飲料店生意直生結束營業乙情以觀，益證戊○○確有工作能
  力，不因其所稱之眼睛狀況而受影響。再者，丙○○經營事業
  所得非豐，目前均係以借貸所得款項支付甲○○、乙○○2人
  之生活費用，而甲○○、乙○○2人目前均係受國民義務教育
  之求學階段，依行政院主計處家庭收支調查報告，其部分內容
  雖可做為未成年子女扶養費之參考依據，惟其中消費性支出之
  若干消費項目，例如菸草、家具及家庭設備、家事管理等，並
  非未成年人所必需，應予以扣除，至於甲○○、乙○○所稱課
  後學習才藝等情事，並非為其同年齡或求學者所必要而符合一
  般社會生活之需要，甲○○、乙○○請求丙○○負擔此部分之
  費用，亦屬無據。被告與戊○○為甲○○、乙○○2人之父、
  母，依法對甲○○、乙○○2人均負有扶養義務，自應由丙○
  ○與甲○○、乙○○母親戊○○平均分擔扶養費用。此外，迄
  至本件訴訟繫屬時止，丙○○仍每月匯款至甲○○、乙○○母
  親戊○○之帳戶，自96年6月份至12月份，丙○○分別匯入20,
  000元至50,000元不等之金額，顯已達與甲○○、乙○○同年
  齡生活所需之水準，是就96年7月1日起至今已屆之期間，甲○
  ○、乙○○2人已受完全之扶養，其受扶養之權利已獲滿足，
  則甲○○、乙○○請求丙○○自96年7月1日起按月給付扶養費
  ，即屬無由等語置辯。並聲明：甲○○、乙○○之訴駁回。
三本件第一審對上訴人甲○○、乙○○之請求，判決丙○○應自
  本判決確定之日起分別至甲○○、乙○○成年之日止，按月於
  每月5日給付甲○○、乙○○扶養費各18,167元。兩造對其敗
  訴部分均聲明不服，提起上訴。甲○○、乙○○上訴聲明：1.
  原判決不利上訴人部分廢棄2.廢棄部分，被上訴人應自97年1
  月1日起至上訴人甲○○成年之日止，按月於每月5日給付上訴
  人甲○○、乙○○扶養費各27,500元，如有一期遲付履行，其
  後之給付視為全部到期；答辯聲明駁回對造上訴。丙○○上訴
  聲明：1.原判決命上訴人自判決確定之日起分別至被上訴人甲
  ○○、乙○○成年之日止，按月於每月5日給付被上訴人甲○
  ○、乙○○扶養費，超過12,111元部分廢棄2.前項廢棄部分，
  被上訴人在第一審之訴駁回，並駁回對造之上訴。
四本件事實理由及本院對於兩造攻擊防禦方法之意見及法律上意
  見，除本判決書記載者外，其餘均與第一審判決書記載相同，
  茲引用之。
五甲○○、乙○○提起上訴主張：
  (一)關於父母對於未成年人之扶養義務，上訴人對於原審認定之
    範圍不能甘服。上訴人認為應比照本案起訴前被上訴人實際
    負擔金額亦即按月共55,000元為準。
  1.原審亦肯認屬生活保持義務；但據學者之見，所謂生活保持
    義務，亦即父母必須以相當於自己生活方式、水準扶養未成
    年人，保持對方之生活，即係保持自己之生活，父母以其子
    女之生活為自己生活之一部而保持，其程度與自己之生活程
    度相等，互負共生存之義務（陳祺炎、黃宗樂、郭振恭三人
    合著「民法親屬新論」第456頁），再據最高行政法院93年
    判字第52號判決亦謂：因父母對於未成年子女之扶養義務為
    『生活保持義務』，雖無餘力，亦須犧牲自己而予扶養，斷
    不能因不能維持生活，即完全免除其扶養未成年子女之義務
    。亦同此理。
  2.關於未成年人之扶養費用，男方曾於原審自認，並繼續給付
    扶養費用（僅未成年人認為應依起訴前固定給付金額而為主
    張）。未成年人生活費部分按月給付33,000元，此點男方亦
    自認在案。未成年人教育費用，包括課後才藝費用，男方均
    實支實付，男方亦自認。亦因此男方始自認於96年10月份匯
    入女方帳戶48,000元。由上可知，男方明知女方已因眼疾而
    毫無支付能力仍願負擔未成年人二人生活費用全部，等同男
    方允許女方以家務勞動等方式負擔扶養男方所需（此等概念
    源自剩餘財產分配請求權評價家務勞動以及配偶一方得以家
    事勞動負擔扶養義務之觀念），是以男方主張女方應負擔生
    活費用一半云云，與男方及與女方關於約定子女生活費用、
    扶養費用等不符。
  3.被上訴人登記名下資產豐厚，為○○貨運股東，又借名經營
    報關行，享有不動產多筆，又能以自己所得扶養其與配偶及
    子女之家庭生活費用、扶養上訴人二人、扶養新歡及其子女
    ，總共三個家庭；其中光最不受被上訴人寵愛之上訴人二人
    ，尚能按月自被上訴人處取得才藝費在內合計55,000元之生
    活費，顯見被上訴人確實有資力豐厚之情形。雖原審認為「
    父母之扶養義務僅於維持子女生活之保持即已完成，並非滿
    足子女所有需求，因認為原告即上訴人要求被告依照之前曾
    為給付之金額例如鋼琴學費、校外補習費用等等一併作為扶
    養義務內容而請求被上訴人負擔，即有未洽」云云；惟承前
    說明，被上訴人不否認先前確實負擔上開鋼琴學費及校外補
    習費，顯示渠同意上訴人繼續修習鋼琴、繼續參加校外補習
    如英文等，而於其經濟能力許可情形下繼續負擔，上開鋼琴
    學費及校外補習費用均非「專供」或「兼供」娛樂用途如出
    國遊學等開銷，而是一般家庭倘於符合經濟允許情形下，均
    會同意未成年人之要求而繼續供給。況既然實務界尚有認定
    生活保持義務屬於『犧牲自己』亦需負擔，是上訴人不能同
    意被上訴人僅因厭惡上訴人母親即行拒絕，斷送上訴人取得
    鋼琴教師資格之檢定。
  4.退言之，除非被上訴人切實提出自己所有資力證明，並舉證
    證明自己如因負擔上開鋼琴學費及上訴人校外英文補習費用
    將致生活困難等，否則上訴人主張上開鋼琴學費及校外補習
    費之給付均屬於扶養義務之範疇，均希望被上訴人繼續負擔
    。
  (二)關於上訴人之母親扶養能力與被上訴人扶養能力之比例，上
    訴人主張一比三比例負擔，上訴人之母恐力有未逮。由於上
    訴人之母眼疾無法工作；既然上訴人之母對上訴人之實際生
    活照顧，其勞力付出非不能換算成扶養義務之履行，則金錢
    性質之扶養義務履行，即應全數由被上訴人負擔。
  (三)關於原審判決主文未喻知遲誤一期不履行視為全部到期；上
    訴人難以甘服。原審認為本案主張與非訟事件法第127條將
    未成年人保護及教養費用（撫育費）之請求賦予部分非訟性
    格不同，即無從逕依非訟事件法第127條第2項規定依職權喻
    知云云。上訴人請求被上訴人為扶養費給付之訴訟，因此部
    分之判決雖為命履行扶養義務之判決，但亦屬民事訴訟法第
    427條第2項第8款所定其他定期給付之訴訟，按上訴人係於
    訴之聲明即為『如有一期遲付履行，其後之給付視為全部到
    期。』之請求，既然原審認為按月支付金額不高，被上訴人
    恐有日後拒絕或拖延，或上訴人勢必多次奔波勞累聲請強制
    執行，有害子女利益之情，原審不必依職權喻知，依上訴人
    之聲明喻知即可；況被上訴人對此從無反對之意思表示。
  (四)關於本件上訴聲明之計算方法：
  1.關於生活費用上訴人二人共33,000元，曾經被上訴人自認。
  2.關於上開金額以外之上訴人二人之按月才藝費用部分；甲○
    ○才藝費共計【4000＋（8600÷3）＋（6300÷3）＋（6900
    ÷3）＝11,267】乙○○才藝費共計8460＋（750＋6300）÷
    3＝10,810。相當於按月10,000元。
  3.綜上，上訴人二人按月自被告處共獲得55,077元，亦即個人
    自被上訴人處獲得27,538元，為簡便起見，減縮為按月27,5
    00元，故依此為上訴聲明。
  (五)上訴人甲○○雖尚青少年，但自幼習琴，即將具備參加鋼琴
    技藝五級檢定之資格，倘能順利取得，亦即相當於鋼琴教師
    資格。如今竟因此必須放棄，為免可惜。何況，被上訴人尚
    能經營三個家庭，為何捨棄同為親骨肉之上訴人英文補習及
    鋼琴學習？為此，敬請本院斟酌，改賜判決如上訴聲明，以
    維權益。
  (六)女方與男方情濃蜜意之際，女方依舊協助男方經營飲料生意
    ，若男方堅稱女方因要索無度而生活安逸；益見因為男方本
    身環境極為優渥，更無理由降低對於未成年人履行扶養義務
    之範疇。
  1.男方經營酒店投資，此等收入不可能見諸於國稅局申報資料
    。否則，男方以國稅局資料顯示每年約百萬元之收入，扶養
    配偶及婚生子女、扶養本件未成年人二人（除房貸近三萬元
    外，再按月匯給55,000元）、現尚有年輕新歡及未成年人一
    名必須撫育，焉有可能？足見僅以國稅局資料認定男方收入
    ，實為不足。
  2.女方因罹患眼疾而無法提重物，女方與男方情變前，男方出
    資由女方經營泡沫紅茶店。該等生意因女方負責經營管理，
    不需搬取重物，只需指揮管理，雖有眼疾尚能為之。如今因
    情變而男方收回投資及獲利，女方一無所有；更重要者，女
    方雖原於88年間有視網膜病史，然治癒後，係男方情變、女
    方傷心哭泣，又導致視網膜出血、病情加劇所致。況女方受
    限於眼疾、學歷、年齡等條件，根本找不到工作；加以必須
    載送未成年人，確實陷入困難。
  3.男方確實斥罵女方多次，有未成年人及錄音可稽（因應非本
    案爭點而未提出）。男方為商場老將，不可能任由女方任意
    以未成年人名義要索金錢；何況女方與男方情濃蜜意之際，
    女方名下所有位於大里市之房屋一棟，尚交由男方出售；出
    售所得貸借給男方；此所以男方允負擔女方及未成年人現居
    住臺中市○○路房貸。倘男方堅持女方過去不必工作即能享
    受安逸生活云云，反而更證明男方確實生活優渥，周遊於三
    個家庭間仍游刃有餘；如此，又焉能讓男方因厭惡女方而影
    響未成年人受扶養權利？更彰顯男方上訴顯無理由。
六丙○○辯稱：
  (一)本件原審判決意旨略以：參閱卷附被上訴人與上訴人之母之
    財產總額、年度所得，二人均正值壯年，並非毫無工作能力
    ，及上訴人現由上訴人之母實際負責生活生和照顧等，認上
    訴人之母與被上訴人應以一比三負擔上訴人之扶養費為適當
    云云。
  (二)按父、母仍應各依其經濟能力及身分，與未成年子女之需要
    ，共同對未成年子女負保護教養之義務，不因父、母之一方
    之經濟能力足以使受扶養人獲得完全滿足之扶養，而解免他
    方之共同保護教養義務。最高法院95年度台上字第1582號裁
    判可供參照。
  (三)經核原審卷附相關資料可知，本件被上訴人與上訴人母親戊
    ○○，二人之財產總額並無太大之差異；而原審判決所以認
    被上訴人與上訴人母親戊○○應負擔之扶養費用比例為三比
    一，所憑無非係以被上訴人之所得較戊○○多，而上訴人復
    由戊○○負責生活照顧云云，為主要論據。惟查：
  1.上訴人母親戊○○，本身即有高度近視，於88年921地震後
    不久，即因視網膜剝離而由被告陪伴至○○大學附屬醫
    院就醫，此可調閱戊○○於該院之病歷資料，即可明瞭，戊
    ○○於一審法院起訴時，先係誣指其係因被上訴人以言詞辱
    罵伊，伊因傷心流淚以致生有視力減弱之病況，嗣又稱係因
    被上訴人情變受挫而鎮日哭泣導致視網膜下出血而減損工作
    能力云云，無非係意圖混淆視聽，誠不足取。
  2.次查，上訴人母親戊○○非無工作能力，而經核核其所舉證
    據，亦無從為戊○○已因眼疾病症而喪失工作能力之證明，
    再者，戊○○目前亦有工作，且由戊○○於88年間眼睛手術
    後，依上訴人自承其亦曾幫忙被上訴人經營料飲料店生意直
    至該飲料店生意結束乙情以觀，益證戊○○確有工作能力，
    不因其所稱之眼睛狀況為何而受影響。
  3.第查，上訴人母親戊○○自陸續生下上訴人二人後，動輒以
    上訴人之名義向被上訴人索取費用，惟該等費用除部分係
    用於上訴人之外，實際上大多數之款項係用於上訴人母親戊
    ○○自身所需，此由原審卷附資料記載戊○○並無所得，惟
    仍得享有安逸之生活，即可證之。是本件既非因戊○○無工
    作能力，而係因被上訴人前給付予上訴人母親戊○○之款項
    ，數倍於上訴人實際生活所需，因而戊○○無須出外工作，
    以致戊○○亦無工作所得，則本件倘逕以戊○○無工作所得
    ，而遽為被上訴人應負擔之生活費用為戊○○三倍之多之認
    定，明顯違背當事人間之公平原則，應屬至明。。
  4.再查：
  (1)戊○○於一審提起本件訴訟之前，原業已另行在外租屋，戊
    ○○於斯時除與被上訴人輪流載送上訴人二人上下學外，戊
    ○○實已未與上訴人二人共同生活，亦即戊○○實際上並未
    負起全部教養上訴人二人之責；嗣戊○○突於其提起本件起
    訴之前，對被上訴人稱上訴人以後都交給被上訴人處理等語
    ，是以，被上訴人於97年7月初乃先交付現金10,000元予上
    訴人甲○○，惟嗣經被上訴人深思後，認給小孩大筆現金，
    恐有危險，故於96年7月17日又匯款20,000元至戊○○之帳
    戶內，此有被上訴人於原審所提戊○○之帳戶交易明細可稽
    ；又戊○○於本件訴訟提起後，先係傳簡訊要求被上訴人勿
    再接送上訴人上學、上才藝班等；嗣於一審法院判決後，又
    對被上訴人稱原本均係由上訴人使用之電話，上訴人已不再
    使用，要求被上訴人勿再打電話給上訴人；另戊○○於一審
    判決後某日，忽帶著二名上訴人至被上訴人家（當時被上訴
    人不在家），對上訴人的父親稱要將二名子女即上訴人交由
    被上訴人照顧，此後其將不再管上訴人等語；是由上訴人之
    母戊○○於提起本件訴訟前，先係要脅被上訴人要將上訴人
    全部交給被上訴人照顧（因戊○○知曉被上訴人之元配不會
    同意）後，嗣於訴訟期間始反於先前之作為，要求被上訴人
    勿再接近上訴人，甚至換掉被上訴人原本可自由出入以看顧
    上訴人房子之鑰匙，復又對被上訴人稱：被上訴人平日憑以
    與上訴人聯絡之電話已由其使用，要求被上訴人勿再打電話
    等情以觀，足證被上訴人之母親戊○○對於照顧上訴人與否
    ，實係搖擺不定，且不時以之為由要脅被上訴人，而核上訴
    人母親戊○○上開所有要求被上訴人勿接近上訴人之種種舉
    措，無非意在混淆視聽，藉以塑造被上訴人完全未照顧上訴
    人之假象。
  (2)實則，被上訴人於上訴人母親戊○○提起本件訴訟之前，平
    日亦負責於早上及下午接上訴人上學及上安親班、才藝班等
    課程；另被上訴人逢過年過節，亦均會帶上訴人添購新衣、
    購買文具等，此均可傳訊二名字女到庭作證，是上訴人對於
    上訴人之生活非全無照顧；茲原審未審酌上開事實，遽以上
    訴人現由上訴人之母戊○○實際負責生活生和照顧等，認上
    訴人之母與被上訴人應以一比三之比例負擔上訴人之扶養費
    為適當云云，顯有未洽，應依1比1之比例分擔未成年子女扶
    養費用之案件。
七本院審理之結果：
  (一)按父母對於未成年子女，有保護及教養之權利義務，民法第
    1084條第2項定有明文。所謂保護及教養之權利義務，包括
    扶養在內。自父母對未成年子女行使或負擔保護及教養之權
    利義務本質言，此之扶養義務應屬生活保持義務，與同法第
    1114條第1款所定直系血親相互間之扶養義務屬生活扶助義
    務尚有不同，故未成年子女請求父母扶養，自不受民法第11
    17條第1項規定之限制，即不以不能維持生活而無謀生能力
    為限。是以，依民法第1084條第2項之規定，父母對於未成
    年子女本有保護教養之義務，此義務有包含扶養在內，則基
    於未成年人最佳利益之考量，未成年人自得依此規定，請求
    父母給付扶養費，毋庸另依民法親屬編第5章關於扶養之規
    定而為主張。本件丙○○既已認領甲○○、乙○○，依民法
    第1065條第1項之規定，甲○○、乙○○視為丙○○之婚生
    子女，則法定代理人戊○○與丙○○既為甲○○、乙○○之
    父母，依上揭說明，戊○○與丙○○對於甲○○、乙○○自
    負有保護教養之義務，並應共同負擔對於甲○○、乙○○之
    扶養費用，而甲○○、乙○○亦得依民法第1084條第2項之
    規定，對丙○○享有扶養費請求權，自屬當然。
  (二)丙○○陳稱其僅願依行政院主計公布之標準負擔甲○○、乙
    ○○之扶養費用，惟甲○○、乙○○未同意丙○○之意見，
    則原審認自應依相關法律之規定具體審酌之。按扶養之程度
    ，應按扶養權利者之需要，與負扶養義務者之經濟能力及身
    分定之。負扶養義務者有數人，而其親等同一時，應各依其
    經濟能力分擔義務，民法第1119條、第1115條第3項分別定
    有明文。本件甲○○、乙○○法定代理人戊○○與丙○○既
    同為第1順位之扶養義務人，則其等對甲○○、乙○○之扶
    養程度，應按甲○○、乙○○之需要與戊○○及丙○○之經
    濟能力、身份而為適當之酌定。參閱卷附之戊○○、甲○○
    、乙○○與被上訴人丙○○之總財產及最近3年之財產所得
    調件明細表所示，戊○○財產總額2,416,629元、95年度無
    所得、94年度給付總額13,572元、93年度無所得；甲○○、
    乙○○名下無任何財產及所得；丙○○財產總額3359,251元
    ，95年度給付總額1,077,837元、94年度給付總額1,421,965
    元、93年度給付總額1033,002元，並斟酌戊○○為52年7月
    12日所生、丙○○為51年4月11日所生，均正值壯年，並非
    毫無工作能力（甲○○、乙○○雖主張戊○○罹患視網膜剝
    離病症因而減損工作能力云云，並提出診斷證明書影本為證
    ，依該診斷書記載戊○○固不宜提重物或劇烈活動，惟尚難
    逕認戊○○即無工作能力），及審酌甲○○、乙○○現由戊
    ○○實際負責生活照顧，其所付出之勞力亦非不能評價為扶
    養費之一部，認戊○○與丙○○之經濟能力，應以1比3比例
    負擔甲○○、乙○○之扶養費為適當。復依行政院主計處所
    編『臺灣地區家庭收支調查報告』，依該報告95 年臺中市
    平均每戶每年消費支出為784,867元及非消費支出為191,765
    元、平均每戶人數3.36人，則平均每人每月所需為24,222元
    【（784867＋191765）÷3.36≒24222，元以下4 捨5入）（
    見卷附行政院主計處95年度平均每戶家庭收支按區域別分之
    家庭收支調查報告）。徵之行政院主計處每年發布之「家庭
    收支調查報告」中，經常性支出包括消費性支出及非消費性
    支出，其項目已經包括食衣住行育樂等生活範圍，並且有居
    住區域之劃分。又子女每日花費固與成年人每日花費有間，
    惟未成年人如課業所需、課外輔導、才藝、電腦、交遊等異
    於成年人部分，亦可視同成年人於社交、酒、菸草、家庭生
    活開銷、水電費用、車輛保養、紅包等開銷支出；是經彼此
    相核對照，未成年人每月所需尚與成年人相若。從而，按主
    計處之家庭收支調查報告之統計資料乃利用統計方法及研究
    分析所得之客觀數據，透過統計資料可反應社會真象及趨勢
    ，以此標準，自較客觀，且正確反映國民生活水準之數據，
    而此標準不分成年人與未成年人一般日常生活之消費支出，
    並以未成年子女目前居住之區域（臺中市）所作成之家庭收
    支調查報告內容為數據，應客觀可採。再者，依此標準計算
    子女扶養費用時，自不應針對其中特別項目加以扣除，如所
    謂「子女無需求項目」（例如小孩並無支出菸酒費用應扣除
    ），蓋因小孩之花費項目（如糖果、玩具）恐亦超過所列舉
    之項目（如菸酒費），蓋此1數據既已考慮各縣市、各階層
    家庭、各階層職業、各階層消費人口（已成年或未成年）等
    所有因素，再經過統計、分析計算出來之平均值，就未成年
    或已成年之消費人口等因素，均已結合考量在其內，此就猶
    如請求成年人之扶養費用，也不因成年人或老年人並未在學
    ，而須考慮扣除「教育與研究費」。是自不應再就個案之狀
    況，從中扣除部分項目費用，或主張以前揭數額打折計算，
    此均對於主計處統計之基礎及方法有所誤解。是衡之甲○○
    、乙○○為未成年人，其等所需生活等費用應不至於多於成
    年人，故以24,222元核算甲○○、乙○○每月所需之扶養費
    用，應屬適宜。而依前揭所述戊○○與丙○○應以1比3之比
    例分擔，故丙○○應負擔甲○○、乙○○之扶養費用為每人
    每月18167元。此外，扶養費乃維持受扶養權利人生活所需
    之費用，其費用之需求係陸續發生，故應以分期給付為原則
    ，而本件除無其他特別情事足資證明有命扶養義務人一次給
    付之必要外，命扶養義務人一次給付鉅額之扶養費用總數亦
    不可能。又民法第1084條第2項係針對父母就未成年子女之
    保護教養義務所為之規定，是以倘甲○○、乙○○已獲得滿
    足之扶養費，自無從再向應負擔扶養費用之丙○○請求給付
    。經查，96年10月份丙○○共匯款48,000元生活費至甲○○
    、乙○○母親戊○○第0000 000000000號帳戶，此為甲○○
    、乙○○所不爭執，而其餘96年6月份至9月份及同年11月份
    至12月份，丙○○亦分別匯款46,000元、20,000元、50,000
    元、37,000元、30,000元、30,000元至上開戊○○帳戶內，
    有丙○○提出之銀行存摺明細及交易明細單等件影本為憑，
    足見丙○○並非全未給付甲○○、乙○○生活費，甲○○、
    乙○○主張丙○○自96年7月起即拒絕負擔扶養費或僅給付
    數千元之扶養費云云，顯然與上開客觀事實不符，揆之上述
    說明，應認甲○○、乙○○前揭之扶養權利業已獲得滿足，
    則甲○○、乙○○主張丙○○給付扶養費之期間應自96年7
    月1日起算，即無理由。從而，甲○○、乙○○請求丙○○
    自本判決確定之日起，分別至甲○○、乙○○成年時止，按
    月於每月5日給付甲○○、乙○○扶養費用各18167元，應予
    准許，逾此部分之請求為無理由，應予駁回。至甲○○、乙
    ○○主張相對人自認之前曾按月給付子女生活費33,000元、
    亦於96年10月給付4萬8千元教育費等及按月給付甲○○、乙
    ○○法定代理人戊○○名下之房屋貸款等。惟父母對未成年
    子之扶養義務既屬生活保持義務，已如前述，是父母之扶養
    義務自僅於維持子女生活之保持即已完成，並非滿足子女之
    所有需求，至父母於該生活保持義務之外，另行給付之部分
    ，則非法定扶養義務之範疇。是甲○○、乙○○以丙○○之
    前曾為給付之金額（包括鋼琴學費、校外補習費用等）做為
    其後亦應負擔義務之評量標準，容有未洽，附此敘明。
  (三)第按民事訴訟法第396條規定：「判決所命之給付，其性質
    非長期間不能履行，或斟酌丙○○之境況，兼顧甲○○、乙
    ○○之利益，法院得於判決內定相當之履行期間或命分期給
    付。經甲○○、乙○○同意者，亦同。法院依前項規定，定
    分次履行之期間者，如丙○○遲誤一次履行，其後之期間視
    為亦已到期。履行期間，自判決確定或宣告假執行之判決送
    達於丙○○時起算。法院依第1項規定定履行期間或命分期
    給付者，於裁判前應令當事人有辯論之機會。」此係法院有
    斟酌判決所命給付之性質，得定相當之履行期間之職權，並
    於命分次履行時，丙○○遲誤一次履行者，其後之期間視為
    亦已到期之規定。然未成年子女以自己名義，由法定代理人
    代其向父母之一方請求給付扶養費，現行程序法上並未明定
    將其非訟化，此與非訟事件法第127條將未成年子女保護及
    教養費用（撫育費）之請求，賦與部分非訟性格不同，二請
    求權基礎本質上同為關於子女扶養費之請求，然以子女為甲
    ○○、乙○○之訴訟上請求扶養費用事件，並無如非訟事件
    法第127條第2項「遲誤一次履行者，其後之期間視為亦已到
    期規定之適用。」揆之上開說明，本件雖按月支付之金額不
    高，為恐丙○○日後拒絕或拖延，或甲○○、乙○○勢必多
    次奔波勞累聲請強制執行，恐有害及子女利益等情，亦不得
    逕依非訟事件法第127條第2項規定，依職權諭知分期給付遲
    延一期履行者，其後之期間視為亦已到期。
  (四)末按命履行扶養義務之判決，就起訴前最近6個月及訴訟中
    履行期已到之部分，法院應依職權宣告假執行，民事訴訟法
    第389條第1項第2款定有明文。是以原判決主文第1項命丙○
    ○給付之金額中已到期部分，依職權宣告假執行，尚無不合
    ，兩造上訴意旨執前述五六之爭詞指摘原判決不當，均核無
    理由，應予駁回。
據上論結，本件兩造上訴均無理由，依民事訴訟法第449條第1項
、第78條，判決如主文。
中    華    民    國    97    年    6     月    30    日
                  民事第四庭    審判長法  官  黃斐君
                                      法  官  陳蘇宗
                                      法  官  黃永祥
以上正本係照原本作成。
如對本判決上訴，須於收受判決送達後二十日內向本院提出上訴
書狀，其未表明上訴理由者，應於提出上訴後二十日內向本院提
出上訴理由書（須按他造人數附具繕本）。
上訴時應提出委任律師為訴訟代理人之委任狀。具有民事訴訟法
第四百六十六條之一第一項但書或第二項之情形為訴訟代理人者
，另應附具律師及格證書及釋明委任人與受任人有該條項所定關
係之釋明文書影本。
                                      書記官  陳信和
中    華    民    國    97    年    7     月    1     日
                                                      Ａ


司法院資訊處製作；財團法人民間司法改革基金會備份。
